【裁判字號】    95,附民,25
【裁判日期】    951121
【裁判案由】    損害賠償
【裁判全文】
臺灣高等法院花蓮分院刑事附帶民事訴訟判決
原      告  乙○○
被      告  甲○○
上列被告因竊佔案件（95年度上易字第124號），原告提起附帶
民事訴訟，請求損害賠償，本院判決如下：
    主  文
被告應將坐落花蓮縣壽豐鄉○○段二○四地號土地上門牌號碼花
蓮縣壽豐鄉大橋65號之房屋返還原告，並自民國九十一年七月十
二日起至交還房屋之日止，按月給付原告新臺幣肆佰貳拾捌元。
原告其餘之訴駁回。
    事  實
一、原告聲明：被告應將坐落花蓮縣壽豐鄉鹽寮村大橋65號房屋
    乙棟返還原告，及自民國84年8月16日起至返還之日止，按
    日賠償原告新台幣（下同）壹佰元之損害。其事實之上陳述
    略稱：被告自84年8月16日起竊佔原告所有之系爭房屋於繼
    續中，爰求為判決如訴之聲明，並援用刑事訴訟之證據等語
    。
二、被告聲明：原告之訴駁回。其陳述略以：援用刑事訴訟之答
    辯；另土地是國有的，錢要給誰都不確定等語。
    理  由
一、查系爭房屋係原告乙○○所有，有房屋稅籍證明書 (吉警刑
    字第0940008086號卷頁11)在卷可稽，並經證人陳慶中到庭
    證述屬實（本院95年上易字第124號95年11月7日審判筆錄頁
    7），堪認原告係系爭房屋之所有權人。
二、又按刑事附帶民事訴訟之判決，應以刑事訴訟判決所認定之
    事實為據，刑事訴訟法第500條定有明文。本件原告主張被
    告有上揭竊佔系爭房屋之事實，業據被告自認在卷，並經本
    院刑事判決認定被告係自91年7月12日起犯竊佔罪在案，有
    95年度上易字第124號判決書可稽。是被告確有自91年7月12
    日起無權占有原告所有系爭房屋之事實，應堪認定。
三、被告既無占有系爭房屋之正當權源，則原告本於所有權人之
    地位，基於所有物返還請求權，請求被告將系爭房屋返還原
    告，於法有據，應予准許。
四、
(一)按依不當得利之法則請求返還不當得利，以無法律上之原因
    而受利益，致他人受有損害為其要件，故其得請求返還之範
    圍，應以對方所受之利益為度，非以請求人所受損害若干為
    準。無權占有他人土地，可能獲得相當於租金之利益為社會
    通常之觀念（最高法院61年台上字第1695號判例意旨參照）
    。又按不當得利之受領人，應返還其所受之利益，但依其利
    得之性質或其他情形不能返還者，應償還其價額，民法第
    181條定有明文。是被告無合法權源使用原告所有之系爭房
    屋，其所受利益為使用本身，此一利益依其性質不能返還，
    故應以「相當之租金」為其償還予上訴人之價額，此「價額
    」之計算，應依客觀交易價值定之。
(二)次按城市地方房屋之租金，以不超過土地及其建築物申報總
    價年息10%為限，土地法第97條第1項定有明文。茲審酌系爭
    房屋94年5月31日之申報現值為51400元，有房屋稅籍證明書
    1紙在卷可參 (吉警刑字第0940008086號卷頁9)，本院因而
    認原告所有之系爭房屋遭被告無權占有，應以上開房屋價值
    年息10%計算其相當1年租金之價額。依此計算，每月相當租
    金之價額為428元 (51400*10%/12=428.33，四捨五入計算)
    。從而，原告請求被告自91年7月12日起至返還系爭房屋之
    日止，按月給付損害金428元部分應予准許，逾此部分之請
    求，不應准許。
五、綜上，原告依民法767條前段之所有物返還請求權，請求被
    告將系爭房屋返還原告，並依不當得利返還請求權，請求被
    告自91年7月12日起至返還系爭土地之日止按月給付428 元
    計算相當租金之利益，核屬正當，應予准許，逾上開範圍之
    請求，為無理由，應予駁回。
據上論斷，應依刑事訴訟法第502條第1項、第2項，判決如主文
。
中    華    民    國    95    年    11    月    21    日
                        刑事庭審判長法  官     謝 志 揚
                                    法  官     賴 淳 良
                                    法  官     林 慶 煙
以上正本證明與原本無異。
本件不得上訴。
                                    書記官     林 明 智
中    華    民    國    95    年    11    月    21    日


司法院資訊處製作；財團法人民間司法改革基金會備份。
